【裁判字號】    95,訴,394
【裁判日期】    950831
【裁判案由】    食品衛生管理法
【裁判全文】
臺北高等行政法院判決
                                    95年度訴字第00394號
                              .
原      告  旭鵬企業有限公司
代  表  人  甲○○（董事）
        （送達代收人  乙○○
被      告  臺北市政府衛生局
代  表  人  宋晏仁（局長）
訴訟代理人  丙○○
上列當事人間因食品衛生管理法事件，原告不服台北市政府中華
民國94年11月25日府訴字第09427325900 號訴願決定，提起行政
訴訟。本院判決如下：
    主  文
原告之訴駁回。
訴訟費用由原告負擔。
    事  實
一、事實概要：原告販售之「雀巢100 ％純咖啡」（40＊1.8g）
    食品（下稱系爭產品），經消費者檢舉外包裝袋未標示廠商
    地址、電話等，被告通知原告負責人於民國94年6 月23日攜
    相關資料至北區聯合稽查站說明，案經被告訪談原告之受託
    人乙○○，並當場製作調查紀錄表在案。嗣被告審認系爭食
    品外包裝袋無中文標示，違反食品衛生管理法第17條第1項
    規定，乃依同法第29條第1項第3款及第33條規定，以94 年7
    月6日北市衛藥食字第09435007600號行政處分書處原告新臺
    幣（下同）3萬元罰鍰，並限於94年9月15日前將系爭產品回
    收改正完成。原告不服，提起訴願遭決定駁回，遂提起行政
    訴訟。
二、兩造聲明：
  (一)原告聲明：
    1.訴願決定及原處分均撤銷。
    2.訴訟費用由被告負擔。
  (二)被告聲明：
    1.駁回原告之訴。
    2.訴訟費用由原告負擔。
三、兩造之爭點：原告販售之系爭產品，未於外包裝袋以中文標
    示品名、廠商地址、電話及有效日期等，被告據以科處罰鍰
    ，並限期將系爭產品回收改正，有無違誤？
  (一)原告主張之理由：
    1.原告所包裝之雀巢100%純咖啡於每一銷售之最小包裝上均
      依據食品衛生管理法第17條第1 項所引述之規定詳細標示
      。本產品之銷售均以每一小包為基本販賣之單位，對於
      100 小包或40小包以透明塑膠袋之包裝，僅為計數單位無
      關乎銷售，原告所分裝之40小包均以透明塑膠袋分裝，然
      包裝外袋仍標示品名、數量、及價格之條碼標籤紙，並由
      外袋即可清晰看到該產品的內小包裝標示，對於消費者的
      產品辨識權益並無減損。
    2.原告與雀巢公司往來數年，並有銀行定存做為對於雀巢公
      司付款之保證，非如雀巢公司所言一般買斷客戶，況且產
      品出自雀巢公司，製造商本負對其製造產品內容為標示之
      責，無關授權與否。
    3.原告就系爭產品之分裝如有觸法，實無心之過失而非故意
      ，被告應可以督導和糾正的方式，限期改善而非直接處以
      罰鍰。
  (二)被告主張之理由：
    1.卷查原告販售之系爭食品屬食品衛生管理法第17條第1項
      所定之有包裝食品，其外包裝袋依上開規定應以中文等完
      整標示應標示項目，而該無中文標示之違規事實，依被告
      訪談原告之受託人乙○○之調查紀錄表所載略以：「．．
      ．『雀巢咖啡包100 ％純咖啡（40＊1.8g）』是本公司
      所代為經銷，進貨時為（100 ＊1.8g）的大包裝，機關團
      體推不動大包裝因此本公司將其改為40入的小包裝。．．
      ． 本公司販售的『雀巢咖啡包100 ％純咖啡（40＊1.8g
      ）』原先印製好的貼紙因產地及營養標示錯誤因此．．．
      會待更正後再補貼，且該項商品與其他一系列的『雀巢咖
      啡包』擺在一起，若消費者想了解廠商地址、電話也不難
      找到。．．． 」 可證，此並有系爭食品外包裝袋、被告
      94年6月23日訪談原告之受託人乙○○之調查紀錄表等影
      本附卷可稽。是本件違規事證明確，足堪認定。
    2.食品衛生管理法第17條第1 項規定，包裝之食品應以中文
      及通用符號顯著標示，標示項目並於各款中列舉之；違者
      ，即應受罰。又依臺灣雀巢股份有限公司95年4 月22日雀
      客字第9501號函表示：「．．．說明：．．．『雀巢100
      ％純咖啡』經查是本公司餐飲服務部以『100 袋＊1.8 克
      』．．．的方式賣斷販售予旭鵬企業有限公司。其公司再
      分成『40袋＊1.8 克』的方式販售予各店家。本公司並無
      授權該公司分裝該產品，故該公司應為分裝後的產品負責
      廠商。．．．」，查原告為系爭食品變更販售包裝之負責
      廠商，依上開規定，該販售包裝應重新將應標示事項為完
      整之標示，始符規定，亦即原告負有變更販售包裝後之標
      示義務。惟查系爭食品之透明外包裝袋僅貼有1枚 品名、
      數量及價格之條碼標籤紙，並無其他中文標示及應標示項
      目之完整記載，顯已不符上開規定。又系爭食品之透明外
      包裝袋雖可見袋內之單一小包裝袋有簡體中文標示，然尚
      不得以該標示而免除系爭食品外包裝袋之標示義務；況單
      一小包裝袋之標示屬臺灣雀巢股份有限公司所為，而負責
      變更販售包裝之原告卻未就應標示事項為中文之完整標示
      。
    理  由
一、按「本法所稱主管機關︰在中央為行政院衛生署；在直轄巿
    為直轄巿政府；在縣（巿）為縣（巿）政府。」「有容器或
    包裝之食品、食品添加物，應以中文及通用符號顯著標示下
    列事項於容器或包裝之上：一、品名。二、內容物名稱及重
    量、容量或數量；其為二種以上混合物時，應分別標明。．
    ．．四、廠商名稱、電話號碼及地址。輸入者，應註明國內
    負責廠商名稱、電話號碼及地址。五、有效日期。經中央主
    管機關公告指定須標示製造日期、保存期限或保存條件者，
    應一併標示之。．．．」「食品、食品添加物、食品器具、
    食品容器、食品包裝或食品用洗潔劑，經依第二十四條規定
    抽查或檢驗者，由當地主管機關依抽查或檢驗結果為下列之
    處分：．．．三、標示違反第十七條、第十八條或第十九條
    第一項規定者，應通知限期回收改正；屆期不遵行或違反第
    十九條第二項規定者，沒入銷毀之。」「有下列行為之一者
    ，處新臺幣三萬元以上十五萬元以下罰鍰；一年內再次違反
    者，並得廢止其營業或工廠登記證照：．．．二、違反違反
    第十一條第八款、第九款、第十三條第二項、第十四條第一
    項、第十七條第一項、第十八條、第二十二條第一項規定者
    。」為食品衛生管理法第9條、第17條、第29條第1項第3款
    及第33條第2 款所明定。又臺北市政府已於94年2 月24日以
    府衛企字第09404404400 號公告，將食品衛生管理法中有關
    其權限事項，委任臺北市政府衛生局，以該局名義執行之。
二、原告販售之系爭產品（每袋40小包，每小包1.8 克），經消
    費者檢舉，被告查得其未於外包裝袋以中文標示廠商地址、
    電話等事項之事實，有檢舉事項紀錄表、抽驗物品報告表、
    原告代理人乙○○94年6 月23日至被告處訪談之調查紀錄表
    等件影本在原處分卷及系爭產品在卷可稽，且為原告所不爭
    執，堪認為真實。是被告據以科處罰鍰3 萬元，並限於94
    年9 月15日前將系爭產品回收改正完成，訴願決定予以維持
    ，揆諸首開規定，並無不合。
三、原告雖主張系爭產品每件之40小包雀巢100%純咖啡係以透明
    塑膠袋分裝，由外袋即可清晰看到產品內之小包裝標示，對
    於消費者的產品辨識權益並無減損云云。惟查原告販售之系
    爭產品，係向臺灣雀巢股份有限公司購買100 袋（每袋1.8
    克）大包裝後，再分成40袋包裝販售，有臺灣雀巢股份有限
    公司95年4 月22日雀客字第9501號函及乙○○94年6 月23日
    之調查紀錄表等件影本在原處分卷可按。原告既為系爭有包
    裝食品之經銷商，即應依法於產品外包裝袋上以中文完整標
    示廠商地址、電話等事項，惟系爭產品之透明外包裝袋僅貼
    有1 枚品名、數量及價格之條碼標籤紙，並無其他中文標示
    及應標示項目之完整記載，顯然不符規定。至於系爭產品內
    裝之單一小包裝袋雖有簡體中文標示，惟係臺灣雀巢股份有
    限公司所為，不能因此免除原告為系爭產品經銷商，應依法
    於產品外包裝袋以中文完整標示其地址、電話等事項之責，
    原告主張無可採。又被告係依法為處分，且科處法定最低罰
    鍰金額，原告稱其僅過失並非故意，被告應以督導和糾正方
    式限期改善，而非直接處以罰鍰乙節，於法無據。
四、從而原處分及訴願決定均無違誤，原告徒執前詞，聲請撤銷
    ，為無理由，應予駁回。
五、兩造其餘陳述於判決結果不生影響，無庸一一論列，併予敘
    明。
據上論結，本件原告之訴為無理由，爰依行政訴訟法第98條第3
項前段，判決如主文。
中    華    民    國    95    年     8    月   31     日
                            第四庭審判長法  官   鄭忠仁
                                        法  官   畢乃俊
                                        法  官   楊莉莉
上為正本係照原本作成。
如不服本判決，應於送達後20日內，向本院提出上訴狀並表明上
訴理由，如於本判決宣示後送達前提起上訴者，應於判決送達後
20日內補提上訴理由書（須按他造人數附繕本）。
中    華    民    國    95    年     8    月   31     日
                                       書記官    林孟宗


司法院資訊處製作；財團法人民間司法改革基金會備份。
